【裁判字號】    89,台上,2094
【裁判日期】    890420
【裁判案由】    過失致人於死
【裁判全文】
最高法院刑事判決                              八十九年度台上字第二○九四號
    上  訴  人  甲○○
右上訴人因過失致人於死案件，不服台灣高等法院高雄分院中華民國八十七年三月十
七日第二審判決（八十七年度交上訴字第九號，起訴案號：台灣高雄地方法院檢察署
八十六年度偵字第二三八二號），提起上訴，本院判決如左：
    主  文
上訴駁回。
    理  由
按刑事訴訟法第三百七十七條規定：上訴於第三審法院，非以判決違背法令為理由，
不得為之。是提起第三審上訴，應以原判決違背法令為理由，係屬法定要件；且必須
依據卷內資料為具體之指摘，並足據以辨認原判決已具備違背法令之形式，始屬相當
。本件上訴人甲○○上訴意旨略稱：(一)證人黃瑞進於車禍現場警方調查時稱當時沿海
路綠燈，漢民路紅燈等語，足見當時遵行路線之號誌為綠燈，死者劉參如遵行路線之
號誌為紅燈，原審捨此有利於上訴人之證詞，竟逕自認定無其他積極證據證明究係上
訴人或死者闖越紅燈之情形，採證於法有違。(二)死者劉參如所騎機車係碰撞上訴人所
駕駛聯結車板台右側後端之防止捲入桿，可見上訴人係在正常通行之狀況遭闖越紅燈
之劉參如所騎機車直接碰撞，上訴人自無法注意聯結車後端之狀況；原判決認為上訴
人疏未注意車前狀況，採取必要之閃避措施云云，亦屬不合。惟查原審依其調查證據
結果，本於推理作用，認定上訴人係旺輪通運有限公司聯結車之司機，為以從事駕駛
業務之人，於民國八十六年一月十六日下午三時二十分許，駕駛該公司ＩＶ－五六八
號曳引車車頭、後拖ＲＳ－六七號板台，沿高雄市小港區○○○路由北向南行駛，本
應注意在遵行之車道內依行車速率行駛，及行經交岔路口時應注意遵守交通標誌，更
應注意車前狀況，隨時採取必要之安全措施，以避免危險之發生；且依當時情形，並
無不能注意之情事，竟疏未注意車前狀況，貿然以時速六十五公里許跨越快、慢車道
疾駛，行經該路與漢民路交岔口時，適有劉參如騎乘ＷＢＬ－四五六號機車沿漢民路
由西向東行駛，至上開交岔口右轉時，疏未讓幹道之車輛先行，致機車左前側擦撞上
訴人所駕駛聯結車板台之右側防止捲入桿，因而人車倒地，受有頭部挫裂傷、胸挫傷
等，經送醫不治死亡；上訴人於肇事後、未被發覺犯罪前，即向前往現場處理之警員
自首，並接受裁判等情。因將第一審論處上訴人從事業務之人因業務上之過失致人於
死罪刑之判決撤銷，改判仍論處同一罪刑。業已明證人黃瑞進雖於車禍現場向警方
供稱當時沿海（一）路綠燈，漢民路紅燈等語，但其所見之號誌，是否為車禍發生時
瞬間之號誌﹖其所在之位置，是否確切看清等﹖卷內資料均付闕如，經第一審法院依
卷內資料地址傳訊黃瑞進結果，該證人並未設籍該處所，調閱有關「黃瑞進」戶口卡
片資料，亦均無法傳訊黃瑞進到庭查證，則黃瑞進上開所證述之真實性如何﹖非無疑
義，故僅依其他相關車禍現場情況等判斷本件車禍之原委，及認定肇事雙方之過失情
節；又依卷附道路交通車故調查報告表、照片等資料研判，上訴人所駕駛之聯結車於
肇事後在現場遺有二條由路面邊緣線斜往外側快車道、平均長度為二三‧六公尺之煞
車痕，足見當時上訴人係以六十五公里之時速，跨越該路快、慢車道疾駛，且其於警
訊供稱伊還沒到該十字路口就發現劉參如之機車要右轉，伊鳴喇叭踩煞車等語，足見
上訴人係違規超速於非遵行之快、慢車道疾駛，且未注意車前狀況，迨發現劉參如所
騎機車右轉時，向內側斜煞閃避不及，而肇致本件車禍，其有上開疏失責任甚明；俱
分別於理由內予以指駁及說明。從形式上觀察，尚無違背法令之情形存在。上訴意旨
核係徒就原審已詳細調查並於理由內指駁說明之事項，重為事實上之爭執，或對事實
審法院採證認事職權之適法行使，任意指摘，俱不足據以辨認原判決有各該所指違背
法令之形式。依首揭說明，應認其上訴為違背法律上之程式，予以駁回。
據上論結，應依刑事訴訟法第三百九十五條前段，判決如主文。
中      華      民      國    八十九    年      四      月     二十     日
                              最高法院刑事第十庭
                                  審判長法官  曾  有  田
                                        法官  陳  宗  鎮
                                        法官  劉  介  民
                                        法官  魏  新  和
                                        法官  孫  增  同
      右正本證明與原本無異
                                              書  記  官
中      華      民      國    八十九    年      四      月    二十六    日


司法院資訊處製作；財團法人民間司法改革基金會備份。
